【裁判字號】    94,財管,63
【裁判日期】    950227
【裁判案由】    選任遺產管理人
【裁判全文】
臺灣高雄地方法院民事裁定              94年度財管字第63號
聲  請  人  台灣金聯資產管理股份有限公司
法定代理人  甲○○
代  理  人  己○○
聲請人聲請指定遺產管理人事件，本院裁定如下：
    主      文
選任庚○○為被繼承人鄭添三（男性，民國○○年○ 月○○日生，身
分證統一編號：Ｚ000000000號，生前最後設籍於高雄縣岡山鎮○
○里○○○路165 巷3 號）之遺產管理人。
程序費用由被繼承人鄭添三之遺產負擔。
    理      由
一、按先順序繼承人均拋棄其繼承權時，由次順序之繼承人繼承
    。其次順序繼承人有無不明或第四順序之繼承人均拋棄其繼
    承權者，準用關於無人承認繼承之規定；又繼承開始時，繼
    承人有無不明而未能依民法第1177條選定遺產管理人時，得
    由利害關係人或檢察官聲請法院選任之，民法第1176條第6
    項、第1178條第2 項分別定有明文。
二、聲請意旨略以：被繼承人鄭添三於民國83年9 月29日邀同其
    配偶庚○○為連帶保證人向第一商業銀行股份有限公司（以
    下簡稱第一銀行）借款新台幣（下同）290 萬元，並提供其
    所有坐落於台南縣關廟龜洞段117 之11號及布袋尾段342 之
    2 土地二筆，共同設定最高限額240 萬元之抵押權予第一銀
    行。另於85年2 月9 日被繼承人鄭添三向第一銀行借款70萬
    元，復於87年8 月15日，借款65萬元，再於同年月18日，借
    款15萬元。詎被繼承人鄭添三於借款後未依約繳息，迄至94
    年12月8 日，尚積欠本金284 萬4088元，利息208 萬6105元
    ，違約金39萬8054元，總計532 萬8247元。第一銀行嗣於
    91年12月2 日將上開債權讓與聲請人，惟被繼承人鄭添三於
    93年12月30日去世後，其全部繼承人均已聲明拋棄繼承，且
    無法依民法第1177條規定選定遺產管理人，致聲請人之債權
    無法行使，為此爰依非訟事件法聲請選任國有財產局為其遺
    產管理人，以便受償債權等語，並提出債權讓與證明書1份
    、第一銀行債權讓與公告1 件、放款借據影本4 份、不動產
    明細表1 件、他項權利證明書影本1 份、抵押權設定契約書
    1 件、台灣台南地方法院93年8 月9 日南院慶92執意字第
    39261 號債權憑證影本1 紙、台灣高雄地方法院家事法庭94
    年4 月25日雄院貴家切94繼235 字第17736 號函1 件、除戶
    戶籍謄本1 件、戶籍謄本7 份為證，本院復依職權調取本院
    94年度繼字第235 號拋棄繼承事件全卷卷證，及被繼承人庚
    ○○之財產歸戶資料。
三、查聲請人主張之前揭事實，業據聲請人提出債權讓與證明公
    告、債權憑證及戶籍謄本為證，且經本院依職權調閱本院94
    年度繼字第235 號拋棄繼承事件全卷卷證，核屬相符，堪信
    真實。揆諸首揭法條規定與說明，聲請人既為被繼承人鄭添
    三之債權人，復為被繼承人鄭添三所有之前揭不動產之抵押
    權人，應屬利害關係人無疑，其向本院聲請指定鄭添三之遺
    產管理人，當屬有據。本院審酌：被繼承人鄭添三之配偶庚
    ○○、子女寅○○、癸○○及卯○○、孫子女丑○○、鄭和
    淞壬○○、辛○○、鄭雅芳、辰○○，丙○○、戊○○，及
    其兄弟姊妹丁○○○、乙○○○、子○○固均拋棄繼承，本
    無義務就被繼承人鄭添三之遺產再為管理，且經本院依民法
    第1131條之規定，通知得為親屬會議會員之庚○○、寅○○
    、癸○○及卯○○、孫子女丑○○、鄭和淞、壬○○、辛○
    ○、鄭雅芳、辰○○，丙○○、戊○○，及丁○○○、乙○
    ○○、子○○陳報其擔任遺產管理人之意願，而上開之拋棄
    繼承人均向本院陳報並無意願擔任遺產管理人（見94年8 月
    29日陳報狀），見上開拋棄繼承人均無意願了解被繼承人之
    債務狀況，或陳報其他適任親屬會議成員之人，以召開親屬
    會議代為選定遺產管理人，惟被繼承人鄭添三之配偶庚○○
    乃上開借款之連帶保證人，其對被繼承人鄭添三之債務狀況
    應甚明瞭，當可期待能積極管理被繼承人鄭添三所留遺產，
    以儘早清償其所擔負之連帶保證債務等一切情狀，本院認為
    利於管理及處理被繼承人鄭添三後續之遺產問題，爰依聲請
    選任庚○○（女性，32年9 月27日生，身分證統一編號：Ｚ0
    00000000號）為被繼承人鄭添三之遺產管理人。
四、依非訟事件法第157 條，裁定如主文。
中    華    民    國    95    年    2     月    27    日
                  家事法庭法  官  郭慧珊
正本係照原本作成。
如對本裁定抗告須於裁定送達後10日內向本院提出抗告狀。
中    華    民    國    94    年    2     月    27    日
                          書記官  黃國忠


司法院資訊處製作；財團法人民間司法改革基金會備份。
